臺灣新竹地方法院簡易庭小額民事判決　 96年度竹小字第219號
原　　　告　臺灣新光商業銀行股份有限公司
　　　　　　　　　　　、28、.
法定代理人　丙○○
訴訟代理人　乙○○
　　　　　　甲○○
被　　　告　丁○○即游貴森之.
　　　　　　戊○○即游貴森之.
兼 上 二人
法定代理人　己○○即游貴森之.
上列當事人間請求返還消費借貸款事件，本院於民國96年5月23
日辯論終結，判決如下：
    主    文
被告丁○○、戊○○、己○○應於因繼承游貴森所得之遺產限度
內，連帶給付原告新台幣貳萬零貳佰壹拾伍元，及其中新台幣壹
萬陸仟捌佰參拾陸元自民國九十四年七月十四日起至清償日止，
按年息百分之十二點八計算之利息，暨自民國九十四年八月十五
日起至清償日止，逾期六個月內者，按上開利率百分之十，逾期
超過六個月者，按上開利率百分之二十計算之違約金。
訴訟費用新臺幣壹仟元由被告連帶負擔。
本判決得假執行。
    事實及理由
一、原告主張：
（一）被繼承人游貴森乃被告己○○之夫、被告丁○○、戊○○
      之父。游貴森於民國91年1月10日向原告（當時名稱為誠
      泰商業銀行股份有限公司）借款新台幣（下同）二十萬元
      ，約定清償日期為94年1月10日，利率為年息百分之十二
      點八，分36期每月平均攤還本息，如未按期繳納或到期不
      履行債務，除喪失期限利益外，逾期六個月以內者，按借
      款利率百分之十，逾期超過六個月者，按借款利率百分之
      二十計算違約金。詎游貴森自92年6月10日起即未再依約
      攤還本息，債務視為全部到期，經原告多次催告均不獲置
      理。嗣游貴森於92年7月4日死亡，其權利義務由被告三人
      繼承，其等自應對被繼承人游貴森之債務負連帶清償責任
      。雖被告庭訊時提出法院准許為限定繼承之裁定，但依被
      告所言，被繼承人游貴森尚留有遺產，是被告三人仍應對
      被繼承人游貴森之遺債負連帶清償之責。為此依消費借貸
      、繼承之法律關係，請求被告三人連帶清償，並聲明如下
      ：
    (一)被告丁○○、戊○○、己○○應連帶給付原告二萬零二百
      一十五元，及其中一萬六千八百三十六元自94年7月14日
      起至清償日止，按年息百分之十二點八計算之利息，暨自
      94年8月15日起至清償日止，逾期6個月內者，按上開利率
      百分之十，逾期超過六個月者，按上開利率百分之二十計
      算之違約金。
    (二)訴訟費用由被告連帶負擔。
（二）原告原名稱為誠泰商業銀行股份有限公司，94年12月31日
      與原來之臺灣新光商業銀行股份有限公司合併，原告為存
      續銀行，但更名為臺灣新光商業銀行股份有限公司。
二、被告辯以：
    被繼承人游貴生前固然積欠原告上開借款本金、利息與違約
    金，但被告三人已向臺灣雲林地方法院辦理限定繼承，有民
    事裁定可稽，而被繼承人游貴森遺留之不動產經法院查封後
    賣不出去，所留之汽車則因設定動產抵押，遭銀行取回，況
    且，游貴森尚有其他債務，被告三人不願就系爭債務負連帶
    清償之責。
三、實體部分：
（一）查原告主張之前揭事實，業據提出與其所述相符之借款契
      約書、催收回轉表、貸放明細歸戶查詢單、貸放主檔資料
      查詢單、繳款記錄查詢單、催收明細查詢單等為證，且為
      被告所不爭執，堪信屬實。
（二）被告均自承其等為被繼承人游貴森之限定繼承人，有臺灣
      雲林地方法院92年度繼字第368號民事裁定附卷可考，是
      被告三人均已合法限定繼承之事實，亦堪予認定。按繼承
      人對被繼承人之債務，負連帶責任；繼承人得限定以因繼
      承所得之遺產，償還被繼承人之債務；為限定之繼承者，
      其對於被繼承人之權利、義務，不因繼承而消滅；民法第
      1153條第1項、第1154 條第1項、第3項分別定有明文。次
      按限定繼承之繼承人仍應繼承被繼承人之債務全額，僅以
      限定繼承所得之遺產為限度，負償還責任，限定繼承人非
      無債務，僅其責任有限而已；限定繼承債權人，得就債務
      全額為裁判上或裁判外之一切請求，但繼承人如提出限定
      繼承之抗辯時，法院應為保留給付之判決（最高法院86年
      度台上字第258號判決參照）。查本件原告為限定繼承債
      權人，被告三人雖為限定繼承人，但並非不繼承遺債，遺
      債亦不因限定繼承而消滅，而是被告三人僅以限定繼承所
      得之遺產為限度，就遺債負有限之償還責任而已，是本件
      被告三人自應於繼承財產之限度內對原告負連帶清償責任
      。
（三）從而，原告依消費借貸、繼承之法律關係，訴請被告三人
      就系爭借款債務負連帶清償責任，給付如主文第一項所示
      之金額、利息及違約金，於法尚無不合，應予准許，惟本
      院應為保留給付之判決。
四、本件係小額訴訟事件為被告敗訴之判決，爰依職權宣告假執
    行，並於判決時確定訴訟費用如主文所示之金額。
五、據上論結，本件原告之訴為有理由，依民事訴訟法第436條
    之23、第436條第2項、第78條、第85條、第436條之19第1項
    、第436條之20，判決如主文。
中　　華　　民　　國　　96　　年　　5 　　月　　31　　日
                  新竹簡易庭    法　官　李珮瑜
以上正本係照原本作成。
如對本判決上訴，非以違背法令為理由，不得為之，且須於判決
送達後20日內向本院提出上訴狀（須按他造當事人之人數附繕本
）。
中　　華　　民　　國　　96　　年　　5 　　月　　31　　日
                                書記官　朱苑禎
